臺灣板橋地方法院刑事判決　　　　　　　 96年度易字第100號
公　訴　人　臺灣板橋地方法院檢察署檢察官
被　　　告　甲○○
上列被告因毒品危害防制條例案件，經檢察官提起公訴（95年度
毒偵字第6330號），本院判決如下：
    主  文
甲○○施用第二級毒品，累犯，處有期徒刑參月。如易科罰金，
以新臺幣壹仟元折算壹日。
    事  實
一、甲○○：(一)曾因施用毒品，經本院以88年度毒聲字第8254號
    裁定應送勒戒處所觀察、勒戒，經觀察、勒戒後，認有繼續
    施用毒品傾向，復經本院以89年度毒聲字第318 號裁定令入
    戒治處所施以強制戒治，經強制戒治後，其成效經評定為合
    格，無繼續戒治之必要，而經本院以89年度毒聲字第3601號
    裁定停止戒治，所餘戒治期間付保護管束，嗣經本院以89年
    度毒聲字第5880號裁定撤銷停止戒治，繼續執行強制戒治，
    於民國90年9 月26日期滿，再經臺灣板橋地方法院檢察署檢
    察官以92年度戒毒偵字第105 號為不起訴處分確定，惟其又
    於95年8 月31日因施用第一級毒品案件，經本院以95年度訴
    字第22 82 號判決判處有期徒刑10月，嗣又經臺灣高等法院
    於96年4 月30日以95年度上訴字第4041號判決駁回上訴（尚
    未確定）。(二)另因搶奪案件，經本院以92年度訴字第2553號
    判處有期徒刑1 年確定，又因竊盜案件，經本院以93年度簡
    字第4673號判處有期徒刑3 月，如易科罰金，以銀元300 元
    折算1 日確定，嗣上開宣告刑經接續執行，於94年10月11日
    假釋出監，於94年12月10日假釋期滿，所餘刑期內未經撤銷
    假釋，其未執行之刑以已執行論（構成累犯）。
二、詎甲○○明知甲基安非他命（起訴書誤載為安非他命）為毒
    品危害防制條例所管制之第二級毒品，不得非法施用，竟於
    上開強制戒治執行完畢釋放後5 年內，基於施用第二級毒品
    甲基安非他命之犯意，於95年9 月11日為警查獲後採尿前之
    96小時內某時（不含警方自95年9 月10日15時50分許起至採
    尿時止拘束其身體自由之時間；又起訴書誤載為95年9 月10
    日為警查獲前26小時內某時），在不詳處所，以不詳方式，
    非法施用甲基安非他命一次。嗣甲○○於95年9 月10日下午
    3 時50分許，在桃園國際機場因涉運輸毒品情節為警查獲（
    另經本院以95年度訴字第3593號判決判處有期徒刑15年6 月
    ，現上訴於臺灣高等法院中），經警採集其尿液送驗，呈有
    安非他命類之陽性反應，始知上情。
三、案經臺北縣政府警察局海山分局報請臺灣板橋地方法院檢察
    署檢察官偵查起訴。
    理  由
一、被告甲○○固雖坦承曾於95年9 月10日15時50分許，為警查
    獲後並於翌日（95年9 月11日）同意採尿送驗之事實，然矢
    口否認有何施用第二級毒品之犯行，辯稱：並未施用第二級
    毒品，不知為何尿液送驗結果呈安非他命類之陽性反應，又
    辯稱可能係伊在大陸地區時出入屋內均有毒品煙霧瀰漫之處
    所，導致尿液內出線毒品安非他命類之犯應云云。經查：
  (一)依毒品檢驗學上之常規，尿液中含毒品成分反應所使用之檢
    驗方法，對於受檢驗者是否確有施用毒品行為之判斷，在檢
    驗學常規上恆有絕對之影響。其以酵素免疫分析或薄層定性
    分析等方式為初步篩檢者，因具有相當程度偽陽性之可能，
    如另以氣（液）相層析、質譜分析等較具公信力之儀器為交
    叉確認，因出現偽陽性反應之機率極低，核足據為對涉嫌人
    不利之認定，此亦為邇來我國實務所是認。經查，被告為警
    查獲後所採集之尿液檢體，經送臺灣檢驗科技股份有限公司
    檢驗，結果呈安非他命類之陽性反應，此有上開公司95年9
    月27日出具之CH/2006/00512 號濫用藥物尿液檢體檢驗報告
    及臺北縣政府警察局海山分局查獲毒品案件被移送者姓名、
    代碼對照表各1 紙在卷可佐（偵查卷第44、68頁），依該報
    告所示，其所進行者包括初步檢驗及確認檢驗，且已採取氣
    相層析質譜儀分析法為其確認檢驗方法，因出現偽陽性反應
    之機率極低，堪可認定被告確有施用安非他命類之第二級毒
    品之行為無訛，是被告空言否認，委不足採。
  (二)又按安非他命經口服投與後約70％於24小時內自尿液中排出
    ，約90％於96小時內自尿液中排出，由於目前國內尿液中安
    非他命之檢驗僅為鑑定其是否呈陽性反應，尚未鑑定其含量
    ，且安非他命之檢出與其投與方式、投與量、個人體質、採
    尿時間與檢驗儀器之精密度等諸多因素有關，因此僅憑尿液
    中呈安非他命反應，並無法確實推算吸食時間距採集時間之
    長短，惟依上述資料推斷，最長可能不會超過4 日，此經行
    政院衛生署藥物食品檢驗局81年2 月8 日（81）藥檢壹字第
    001156號函釋在案，是堪認被告係分別於95年9 月11日為警
    採尿前96小時內某時（參照卷附警詢筆錄以及警局偵辦刑案
    採驗尿液委驗單所載，警係在95年9 月11日始經被告同意對
    之進行採尿程序，偵卷第12、42頁參照，是起訴書所載被告
    於「95年9 月10日」為警查獲前曾經施用毒品云云，容屬疏
    略，應予補充說明如前；又，此自不包括被告為警查獲後至
    採尿前身體自由受拘束之時間），曾經施用第二級毒品甲基
    安非他命1 次（至起訴書所述認被告於為警查獲「前26小時
    」內某時曾經施用第二級毒品甲基安非他命云云，然其並無
    任何學理可據，當係誤載，惟其既認被告於查獲前曾經施用
    過毒品甲基安非他命，是本件被告施用毒品情節，當亦在檢
    察官起訴範圍內，附此說明）。
  (三)再者，被告雖另辯稱其或係因先前長期身處有大量毒品煙霧
    瀰漫之商家內，可能因此聞到第二級毒品，但其從未故意施
    用過第二級毒品云云。然查，徵諸若非共處於狹小之密閉空
    間，並故意大量吸入該氣體，不致於尿液中代謝出煙毒反應
    ，此經法務部調查局以82年10月1 日（82）陸(一)字第820927
    12號函敘明確，乃依被告上開尿液檢驗結果顯示，其尿液中
    之安非他命類含量以氣相層析質譜儀法定量結果，其中甲基
    安非他命高達45414ng/ml，若非故意大量吸食，其尿液當不
    致有如此檢驗之數值反應，可見被告所辯係因無心、不慎吸
    入二手煙霧故而影響前述尿液檢驗結果云云，要無足取。
  (四)又被告曾因施用毒品，經本院以88年度毒聲字第8254號裁定
    應送勒戒處所觀察、勒戒，經觀察、勒戒後，認有繼續施用
    毒品傾向，復經本院以89年度毒聲字第318 號裁定令入戒治
    處所施以強制戒治，經強制戒治後，其成效經評定為合格，
    無繼續戒治之必要，而經本院以89年度毒聲字第3601號裁定
    停止戒治，所餘戒治期間付保護管束，嗣經本院以89年度毒
    聲字第5880號裁定撤銷停止戒治，繼續執行強制戒治，於民
    國90年9 月26日期滿，再經臺灣板橋地方法院檢察署檢察官
    以92年度戒毒偵字第105 號為不起訴處分確定，此有本院電
    腦列印89年度毒聲字第3601號、5880號裁定以及前揭檢察署
    92年度戒毒偵字第105 號不起訴處分書、臺灣高等法院被告
    前案紀錄在卷足參，則被告係於強制戒治執行完畢釋放後，
    5 年內再犯毒品危害防制條例第10條之罪無訛。
二、綜上所述，本件事證明確，被告之犯行堪以認定，應予依法
    論科。
三、按甲基安非他命屬毒品危害防制條例第2 條第2 項第2 款所
    定之第二級毒品。故被告甲○○所為，係犯毒品危害防制條
    例第10條第2 項之施用第二級毒品罪。被告持有第二級毒品
    安非他命之低度行為，為施用第二級毒品之高度行為所吸收
    ，不另論處。又被告曾因搶奪案件，經本院以92年度訴字第
    2553號判處有期徒刑1 年確定，又因竊盜案件，經本院以93
    年度簡字第4673號判處有期徒刑3 月，如易科罰金，以銀元
    300 元折算1 日確定，嗣上開宣告刑接續執行，於94年10月
    11日假釋出監，於94年12月10日假釋期滿，所餘刑期內未經
    撤銷假釋，其未執行之刑以已執行論，此有前述被告前案紀
    錄表可稽，其受有期徒刑之執行完畢，5 年以內故意再犯本
    件有期徒刑以上之罪，為累犯，應依刑法第47條第1 項之規
    定，加重其刑。爰審酌被告之素行，且前經強制戒治後，甫
    於95年8 月31日因施用第一級毒品海洛因案件，經本院以95
    年度訴字第2282號判決判處有期徒刑10月，旋即再為本件施
    用毒品行為，顯見其對於毒品之抗拒力欠佳，與被告施用毒
    品次數僅1 次，施用毒品係屬自戕行為，及被告犯罪猶飾詞
    否認犯行之態度等及其他一切情狀，量處有期徒刑三月，並
    諭知易科罰金之折算標準。
四、另按人體施用甲基安非他命後，其主要代謝物中，未改變型
    態之甲基安非他命占施用劑量達43％，安非他命則約為5 ％
    ；人體若施用安非他命後，主要代謝物中則有未改變型態之
    安非他命，但無甲基安非他命（法務部調查局93年5 月4 日
    調科壹字第09362413980 號函參照）。則人體若施用安非他
    命，其尿液代謝物不可能出現甲基安非他命，惟人體若施用
    甲基安非他命，尿液代謝物除主要有甲基安非他命外，亦可
    能有少量之安非他命。本件被告之尿液除呈現較少量之安非
    他命陽性反應外，主要係呈現甲基安非他命之陽性反應，此
    有前述尿液檢驗報告可參。是依上開說明，本件被告自不可
    能係施用安非他命，當係施用甲基安非他命無疑，因此公訴
    人認被告係施用安非他命，尚有誤會，附此說明。
據上論斷，應依刑事訴訟法第299 條第1 項前段，毒品危害防制
條例第10條第2 項，刑法第11條前段、第47條第1 項、第41條第
1項前段，判決如主文。
本案經檢察官朱學瑛到庭執行職務。
中　　華　　民　　國　　96　　年　　5 　　月　　17　　日
　　　　　　　　　刑事第三庭審判長法  官  張正亞
                                  法  官  廖怡貞
                                  法  官  蕭胤瑮
上列正本證明與原本無異。
如不服本判決，應於判決送達後十日內向本院提出上訴狀（應附
繕本），上訴於臺灣高等法院。
                                  書記官  黃炎煌
中　　華　　民　　國　　96　　年　　5 　　月　　17　　日
附錄：本案論罪科刑法條全文
毒品危害防制條例第10條
施用第一級毒品者，處 6 月以上 5 年以下有期徒刑。
施用第二級毒品者，處3 年以下有期徒刑。
